【裁判字號】    90,易,1111
【裁判日期】    900514
【裁判案由】    電子遊戲場業管理條例
【裁判全文】
臺灣高雄地方法院刑事判決                          九十年度易字第一一一一號
    公  訴  人  臺灣高雄地方法院檢察署檢察官
    被      告  甲○○
    被      告  乙○○
右列被告因違反電子遊戲場業管理條例案件，經檢察官聲請簡易判決處刑（八十九年
度偵字第二三七七二號、第二六四三八號），嗣本院簡易庭（九十年雄簡字第七五號
）認不宜以簡易判決處刑，移由本院依普通程序審理，本院判決如左：
    主  文
甲○○、乙○○共同違反未依電子遊戲場業管理條例規定辦理營利事業登記，不得經
營電子遊戲場業之規定，均處拘役貳拾日，如易科罰金，均以參佰元折算壹日。
娃娃機玖台沒收。
    事  實
一、甲○○係址設在高雄市○鎮區○○路一五二號一樓「愛迪亞商行」（對外招牌懸
    掛界揚超商）負責人，其與乙○○明知經營電子遊戲場業，須依電子遊戲場業管
    理條例相關規定辦理營利事業登記，竟共同基於違反前開規定之犯意聯絡，未向
    主管機關高雄市政府辦理營利事業登記，自民國八十九年七月初某日起，由乙○
    ○提供不詳姓名友人擺設「娃娃機」九台，而由甲○○、乙○○提供上開超商店
    面騎樓處為營業場所，擺設前開「娃娃機」，供不特定之顧客投幣打玩而共同經
    營電子遊戲場業，營業所得扣除成本而與友人均分。嗣於八十九年九月十四日下
    午三時許，在上址為高雄市政府聯合稽查小組查獲。
二、案經高雄市政府函送臺灣高雄地方法院檢察署檢察官偵查後聲請簡易判決處刑，
    本院高雄簡易庭認為不宜以簡易判決處刑，簽請改適用通常訴訟程序審理。
    理  由
一、訊據被告甲○○、乙○○對於上揭時地提供場地供友人擺設抓娃娃機等情，坦承
    不諱，惟均辯稱不知擺設抓娃娃機係屬違法機台等語，經查：所謂「選物販賣機
    」，係以選物之原理來販賣各種小額糖果、玩具、娃娃、禮品等，採用對等價格
    取物方式，消費者需按產品標示金額購買，才可啟動選物，且一定會選到產品方
    可停止，如未取到物品，消費者可繼續操作，直至物品取出，無需再次投幣；其
    機台未具聲光影像、圖案，無任何倍率或射倖性娛樂行為，僅供自助選物販賣之
    用，故應歸屬自動販賣機，非屬電子遊戲機；惟超商內所擺設如係「娃娃機」、
    「精品機」等機具，仍屬於電子遊戲機之範疇，此有經濟部八十九年六月五日經
    （八九）商字第八九二一五五號函及經濟部八十八年三月二十三日經（八八
    ）商字第八八二五六六號函各一份存卷可參，然據高雄市政府聯合稽查小組
    於當日查獲現場稽查發現，該超商騎樓處所設娃娃機，經現場測試，非選物販賣
    機，而為娃娃機，此有高雄市政府八十九年十月十九日高市府建二字第三八一三
    三號函一紙附卷足憑，被告二人對此認定結果亦無意見，是以上開機台，雖外觀
    上標識黏貼為「選物販賣機」，然實際上測試結果其性質顯與前揭說明之單純「
    選物販賣機」定義與性質已有所不符，足認被告所有之該等機台並非屬經濟部所
    評鑑認定之「選物販賣機」操作模式，而應係「娃娃機」之操作模式，而「娃娃
    機」，應認定係屬電子遊戲機之範疇無誤，此外，復有高雄市政府聯合稽查紀錄
    表一紙、現場照片二幀在卷可參，是被告前開所辯，均屬事後推諉圖卸之詞，殊
    無可採，又被告二人與不詳姓名之友人確曾約定就擺設上開機台如何分配營業所
    得等情，業據被告二人於本院審理時供承在卷，足徵被告二人就上開擺設機台之
    特定事項行為已與友人達於意思一致而約定共同分配利益，堪認被告二人於主觀
    上與友人已具有經營電子遊戲場業之犯意聯絡，並於客觀上由被告二人提供提供
    上開超商店面騎樓處為營業場所，而為犯罪行為之分擔實施。次查，所謂電子遊
    戲場業，依該條例第三條規定，係指設置電子遊戲機供不特定人益智娛樂之營利
    事業。易言之，僅須設置電子遊戲機供人娛樂以營利者，即屬電子遊戲場業管理
    條例所指之電子遊戲場業，其規模如何則非所問。再者，依該條例第十六條規定
    ：「非電子遊戲場業之其他營利事業，不得就其營業場所，供他人設置電子遊戲
    機營業。」，如違反該條規定，依該條例第二十八條規定：「處行為人新臺幣十
    萬元以上五十萬元以下罰鍰，並限期令其改善」，是在非電子遊戲場業之其他營
    利事業場所設置電子遊戲機以營利者，仍屬由該條例規範之範疇。是以在自己經
    營之非電子遊戲場業之營業場所，自己附帶擺設或與他人共同擺設電子遊戲機供
    人娛樂者，仍屬該條例第三條所指之「設置電子遊戲機供不特定人益智娛樂之營
    利事業」。本件事證明確，被告二人犯行均洵堪認定，應予依法論科。
二、按電子遊戲場業管理條例所稱電子遊戲場業，指設置電子遊戲機供不特定人益智
    娛樂之營利事業，電子遊戲場管理條例第三條定有明文。依該條文規定，並未限
    制需擺設多少電子遊戲機具，始為該條例所謂「電子遊戲場業」，因此不論該商
    店之規模如何？只要店家擺設電子遊戲機供人玩樂，均應視為電子遊戲場業；復
    按未依本條例規定辦理營利事業登記者，不得經營電子遊戲場業，亦為前開條例
    第十五條所明定，渠等在上開超商騎樓處共同擺設電子遊戲機九台供人玩樂，既
    屬經營電子遊戲場業，自應依法辦理營利事業登記，初不因僅擺九台屬小規模營
    業，即謂渠等非經營電子遊戲場業，毋庸辦理營利事業登記，否則僅因在自己所
    經營店內擺設少數電子遊戲機供人娛樂，而免受該條例之規範，豈非有違為維護
    社會安寧，善良風俗，公共安全及國民身心健康而制定該條例之目的，至該條例
    第八條有關營業場所位置，建築物之構造，設備及場所之消防設備，第九條第二
    項建築基地境界線之直線測量，及第十三條應投保公共意外責任險等規定，均係
    經營電子遊戲場業應遵守之準則，及主管機關是否核發營利登記之要件，不能執
    此等規定，即認該條例所規定之「電子遊戲場業」似指「專營或主要營業為設置
    電子遊戲機供不特定人益智娛樂之營利事業，並據相當規模」而言。渠等明知未
    向主管機關申請辦理營利事業登記證，不得擅自在上開超商騎樓處共同擺設電子
    遊戲機供不特定人益智娛樂，竟仍在上開超商騎樓處共同擺設娃娃機九台，供前
    來該店之顧客投幣把玩。核被告二人所為，均係違反電子遊戲場業管理條例第十
    五條之未依電子遊戲場業管理條例規定辦理營利事業登記者，不得經營電子遊戲
    場業之規定，應依同條例第二十二條之規定論處。被告二人就上開違反未依電子
    遊戲場業管理條例規定辦理營利事業登記者，不得經營電子遊戲場業之犯行，與
    不詳姓名之友人具有犯意聯絡及行為分擔，應以共同正犯論。爰審酌被告二人之
    犯罪動機、目的、手段，與生活狀況、品行、智識程度，陳列之電子遊戲機僅九
    台，犯罪所得之利益應非重大暨犯罪所生危害尚屬輕微等一切情狀，量處如主文
    所示之刑，量處如主文所示之刑，併諭知易科罰金之折算標準。
三、中華民國刑法第四十一條業經立法院於九十年一月四日修正，總統於同月十日公
    布，自該月十二日起施行，被告二人其行為後刑法第四十一條修正為：「犯最重
    本刑為五年以下有期徒刑以下之刑之罪，而受六月以下有期徒刑或拘役之宣告，
    因身體、教育、職業或家庭之關係，執行顯有困難者，得以一元以上三元以下折
    算一日，易科罰金。但確因不執行所宣告之刑，難收矯正之效，或難以維持法秩
    序者，不在此限。併合處罰之數罪，均有前項情形，其應執行之刑逾於六月者，
    亦同」，與修正前之刑法第四十一條相較，顯以修正後之規定對被告較為有利，
    爰依同法第二條第一項前段適用裁判時法律，就被告上開宣告刑，均依新修正之
    刑法第四十一條第一項規定諭知易科罰金折算標準，附此敘明。至於電子遊戲機
    「娃娃機」共九台，係供犯罪所用之物，且為被告二人與之共同經營之友人所有
    ，為共同正犯所有，業據被告二人供明在卷可按，爰依刑法第三十八條第一項第
    二款規定予以宣告沒收。
據上論斷，應依刑事訴訟法第四百五十二條、第二百九十九條第一項前段，電子遊戲
場業管理條例第十五條、第二十二條，刑法第十一條前段、第二條第一項前段、修正
後第四十一條第一項、第二十八條、第三十八條第一項第二款，罰金罰鍰提高標準條
例第二條，判決如主文。
中      華      民    國    九十      年      五      月     十四     日
                                    臺灣高雄地方法院刑事第二庭
                                        法  官    廖  建  瑜
右正本證明與原本無異。
如不服本判決，應於判決送達後十日內，向本院提出上訴狀。
                                        書記官    歐  文  政
中    華    民    國      九十      年      五      月      十六      日
附錄論罪科刑法條
電子遊戲場業管理條例第十五條：
未依本條例規定辦理營利事業登記者，不得經營電子遊戲場業。
電子遊戲場業管理條例第二十二條：
違反第十五條規定者，處行為人一年以下有期徒刑、拘役或科或併科新台幣五十萬元
以上二百五十萬元以下罰金。


司法院資訊處製作；財團法人民間司法改革基金會備份。
